臺灣彰化地方法院刑事判決　　　　　　　 95年度易字第671號
公　訴　人　臺灣彰化地方法院檢察署檢察官
被　　　告　丙○○
上列被告因犯恐嚇案件，經檢察官提起公訴（95年度易字第4796
號），本院判決如下：
    主  文
丙○○犯恐嚇危害安全罪，處拘役肆拾日，如易科罰金，以銀元
佰元折算壹日。扣案之鐵鋸片壹片沒收之。
    事  實
一、丙○○之父親鐘寬水，於民國（下同）95年5月15日上午11
    時許，騎腳踏車在西螺大橋上行駛時，與騎乘車牌號碼SQK-
    479號機車之乙○○發生交通事故，鐘寬水因而受傷。丙○
    ○因不滿乙○○遲遲不肯賠償，遂於95年5月23日12時許，
    前往乙○○位於彰化縣溪州鄉○○村○○路115巷31號住處
    門外，找乙○○理論，因喝酒後有幾分醉意，竟基於恐嚇之
    犯意，持鐵鋸片在乙○○面前比劃，並對乙○○恐嚇稱：「
    如果這把鋸子從妳臉上劃下去，不知妳會怎樣」，使乙○○
    心生畏懼，致生危害乙○○之安全；經警據報前往處理，當
    場扣得丙○○所有供恐嚇用之鐵鋸片一片。
二、案經乙○○訴由彰化縣警察局溪州分局報告臺灣彰化地方法
    院檢察署檢察官偵查起訴。
    理  由
一、認定事實所憑之證據及理由：
  (一)被告丙○○於本院審理中承認：自己於95年5月23日12時許
    ，在乙○○彰化縣溪州鄉○○村○○路115巷31號住處門外
    ，喝了幾杯酒，與乙○○發生爭執等事實（但否認出言恐嚇
    ，並辯稱：當時是乙○○的哥哥丁○○要拿棍子打我，我才
    跑到外面，在她家門外水溝邊順手撿起鐵鋸片要防衛，並不
    是刻意持鋸片去她家恐嚇的）。
  (二)證人乙○○於本院審理中結證稱：「他當時在我家庭院，邊
    講他爸爸的事情，當時是只有我與他二人，他拿壹瓶酒邊喝
    邊談，講到最後，就拿鐵片出來，她講台語，我如果在你的
    臉上劃下去的話，會如何，我就叫我哥哥下來。（鐵片是否
    妳們的？）不是我們的，是被告從腰際拿出來的。... （鐵
    片拿出來，有無做何動作？）距離我約一公尺的遠，他將鐵
    片對著我，他在我的面前比劃。（拿鐵片比劃動了幾次？距
    離多遠？）那句話只講了一次，鐵片與我的距離約有4、50
    公分。」可證明被告確實出言恐嚇，並拿出鐵鋸片在被害人
    乙○○面前比劃。
  (三)依事後情況證據，亦可證明被告確實是為恐嚇而去現場：
  1.證人（警員）李進忠於審理中結證稱：「（本件何人先到案
    發現場？）我與甲○○○○一起去的。（當時情形如何？）
    我們到現場時，乙○○告訴我們，被告拿鐵片到那邊，乙○
    ○與被告之父親有交通事故沒有和解，... （被告當時有無
    講什麼話？）我們問他鐵片做何用途，他說要修理乙○○的
    。... （當時被告有無坦承鐵片是他的？）當時有問他鐵片
    是否是他帶來的，他說是。（當時被告的精神狀況如何？）
    他有喝酒，酒味很濃，講話不是很清醒。（被告在現場確實
    有說要修理乙○○的話？）我們有問他，他有這樣講。」等
    語。
  2.及證人（警員）黃友亮於本院審理中結證稱：「（到現場情
    形如何？）被告在現場，我們問被害人情形如何，被害人說
    被告要與他理論車禍的事情，被告拿一把鋸子要劃被告的臉
    ，在現場的沙發有壹把鋸子，我們問被告帶鋸子做何用途，
    他回答，要來找乙○○修理，我們就將他們帶回警局製作筆
    錄。... 我們到達現場，被告與被害人沒有在一起，我們問
    被害人事情如何，再問被告。... （被告如何講？）被告說
    之前車禍的情形，我們問被害人是否提出告訴，被害人說要
    提出恐嚇的告訴。（當時鐵片在何處？）在沙發上，被告站
    起來，我們就看到鐵片，我們問被告有無恐嚇，他說沒有，
    我們問他帶鐵片做什麼，他說帶鐵片要修理乙○○。」等語
    ，被告亦承認自己當天喝了幾杯酒，前往理論。而證人即警
    員李進忠、黃友亮，均已證實被告親口承認自己帶鐵鋸片來
    ，是為了要修理被害人乙○○。此等情況證據，已可證明被
    告確實為了恐嚇而去現場。
  (四)審判期日提示之扣案鐵鋸一片，該鐵鋸片鋸齒都完整，雖有
    些微生鏽，但在閃光燈照射下，尚會發出光芒（有照片一紙
    附警卷內可證），並非廢棄物。被告辯稱是當場在水溝邊檢
    獲的云云，未免太過牽強，難以採信，應堪認定是被告隨身
    攜去現場供恐嚇犯罪之工具。
  (五)綜上所述，本件事證明確，被告恐嚇犯行，已可認定。
二、論罪科刑之理由：
  (一)核被告所為，係犯刑法第305條恐嚇危害安全罪。
  (二)法律適用比較：
    查刑法業於94年2 月2 日修正公布，被告行為後，修正刑法
    95年7 月1 日起施行。按行為後法律有變更者，適用行為時
    之法律，但行為後之法律有利於行為人者，適用最有利於行
    為人之法律，修正後刑法第2 條第1 項定有明文。
  1.修正後刑法305條之罰金刑，因刑法第33條第5款修正，最低
    罰金由銀元1元（新台幣3元）提高到新台幣1000元，以修正
    前之刑法第305條有利於被告，應適用修正前規定。
  2.易科罰金之折算標準變更，原本刑法第41條第1項係規定「
    得以1元以上3元以下折算一日」，並依據修正前罰金罰鍰提
    高標準條例第2條前段提高為100倍，故最高應以銀元300元
    （即新台幣900元）折算1日。惟修正後之刑法第41條第1項
    修正為：「得以新臺幣1千元、2千元或3千元折算一日，易
    科罰金」。比較修正前後之易科罰金之折算標準，以修正前
    之規定，較有利於受刑人，則適用修正前之刑法第41條第1
    項前段「易科罰金」規定，定其折算標準。
  (三)量刑審酌：被告之父親與被害人乙○○之車禍案件，本屬輕
    微糾紛，國家法律均有處理此類事件之機制，實在無須藉由
    非法手段解決。若為了解決民事糾紛，目的固然正當，但手
    法卻不可取，又被告當日前去恐嚇，多少有幾分酒意所致，
    恐嚇行為造成被害人心靈陰影，實應譴責，又被告因此事被
    羈押一段時間（95年5月23日至95年6月1日），已受相當懲
    罰，犯後雖未坦承犯行，但已與被害人達成和解（95年12月
    10日溪州鄉調解委員會調解書一紙附卷可證），被告已於庭
    外向被害人道歉，被害人未求金錢賠償等一切情狀，量處如
    主文所示，並諭知易科罰金之折算標準。
  (四)扣案之鐵鋸片一支，係被告所有，供恐嚇他人安全時所用之
    物，已如前述，爰均依修正前刑法第38條第1項第2款規定，
    併予宣告沒收。
三、適用法律：
  (一)刑事訴訟法第299 條第1 項前段。
  (二)刑法第2條第1項前段，修正前刑法第305條、第41條第1項前
    段、第38條第1項第2款。
  (三)罰金罰鍰提高標準條例第1 條前段、修正前同條例第2 條。
本案經檢察官鮑慧忠到庭執行職務。
中　　華　　民　　國　　96　　年　　1　　月　　24　　日
                  刑事第三庭    審判長法官  林欽章
                                法      官  姚銘鴻
                                法      官  葉明松
以上正本證明與原本無異。
如不服本判決，應於判決送達後10日內，向本院提出上訴狀（ 須
附繕本 ）。
告訴人或被害人對於判決如有不服具備理由請求檢察官上訴者，
其上訴期間之計算係以檢察官收受判決正本之日期為準。
中　　華　　民　　國　　96　　年　　1　　月　　24　　日
                                書  記  官  于淑真
【附錄本案論罪法條】
中華民國刑法第305條
（恐嚇危害安全罪）
以加害生命、身體、自由、名譽、財產之事，恐嚇他人致生危害
於安全者，處 2 年以下有期徒刑、拘役或 3 百元以下罰金。
